【裁判字號】    97,上易,1077
【裁判日期】    980311
【裁判案由】    詐欺
【裁判全文】
臺灣高等法院高雄分院刑事判決        97年度上易字第1077號
上  訴  人  臺灣屏東地方法院檢察署檢察官
被      告  甲○○
上列上訴人因被告詐欺案件，經向臺灣屏東地方法院聲請簡易判
決處刑（案號：臺灣高雄地方法院檢察署97年度偵字第3891號）
，經該院認不宜逕以簡易判決處刑，改依通常程序審理後，於民
國97年11月11日以97年度易字第792 號為被告無罪判決，上訴人
不服，提起上訴，本院判決如下：
     主  文
上訴駁回。
     理  由
一、聲請簡易判決處刑意旨略以：被告甲○○可預見金融機構帳
    戶係個人理財之重要工具，且關係個人財產、信用之表徵，
    如交予他人使用，有被供作財產犯罪用途之可能，竟仍基於
    幫助不詳之人詐欺取財之不確定故意，於民國97年4 月間之
    不詳時間，在屏東火車站前，將其子李智印在臺灣郵政股份
    有限公司屏東北平路郵局所申辦之帳號00000000000000號帳
    戶之存摺、提款卡及密碼交予不詳之人使用。該人於取得上
    開存摺、提款卡及密碼後，與其所屬詐欺集團成員共同基於
    意圖自己不法所有之犯意聯絡，於97 年4月10日14時35分許
    ，撥打電話予乙○○，佯稱乙○○之帳戶遭詐欺集團成員供
    作人頭戶使用，須先將錢匯入指示帳戶以清查來源，待確認
    沒問題後，即會將錢匯回云云，致乙○○誤信為真而陷於錯
    誤，旋於97年4 月15日10時25分許，依指示匯款新臺幣（下
    同）2 萬元至李智印上開帳戶內。嗣因乙○○察覺受騙報警
    處理，始悉上情，因認被告涉犯刑法第30條第1 項、第339
    條第1 項之幫助詐欺取財罪嫌等語。
二、公訴意旨認被告甲○○涉犯上開幫助詐欺取財犯行，係以：
    被告於警詢及偵查中之供述、被害人乙○○於警詢之指訴、
    證人李智印於警詢之證述，暨前開帳號00000000000000號帳
    戶之開戶資料及資金往來明細等件，為其論罪依據。
三、按傳聞法則之重要理論依據，在於傳聞證據未經當事人之反
    對詰問予以核實，乃予排斥，惟若當事人已放棄對原供述人
    之反對詰問權，於法院審判時表明同意該等傳聞證據可作為
    證據，基於證據資料愈豐富，愈有助於真實發現之理念，並
    貫徹刑事訴訟法修法加重當事人進行主義之精神，確認當事
    人對於證據能力有處分權之制度，傳聞證據經當事人同意作
    為證據，法院認為適當者，亦得為證據。本件檢察官、被告
    於本院準備程序時已表示對於全案卷證所存證據均同意有證
    據能力（見本院卷第40至41頁），本院復斟酌該等證據並非
    非法取得，亦無證明力明顯過低之情形，以之作為證據，應
    屬適當，是依刑事訴訟法第159 條之5 第1 項規定，應認該
    等證據均得採為證據。
四、按犯罪事實應依證據認定之，無證據不得認定犯罪事實；不
    能證明被告犯罪者，應諭知無罪之判決，刑事訴訟法第154
    條第2 項、第301 第1 項分別定有明文。又認定犯罪事實所
    憑之證據，雖不以直接證據為限，間接證據亦包括在內，然
    而無論直接或間接證據，其為訴訟上之證明，須達於通常一
    般之人均不致有所懷疑，而得確信其為真實之程度者，始得
    據為有罪之認定，最高法院76年度臺上字第4986號判例意旨
    可資參照。又檢察官對於起訴之犯罪事實，應負提出證據及
    說服之實質舉證責任，倘其所提出之證據，不足為被告有罪
    之積極證明，或其指出證明之方法，無從說服法院以形成被
    告有罪之心證，基於無罪推定之原則，自應為被告無罪判決
    之諭知，最高法院92年度臺上字第128 號判例意旨亦已明揭
    其旨。
五、訊據被告甲○○固不否認有於97年4 月13日晚間11時餘許，
    在屏東火車站附近，將其子李智印所申辦之前開帳號000000
    00000000號帳戶之存摺、提款卡及密碼交予某不詳成年男子
    之情，惟堅決否認有何幫助詐欺之犯行，辯稱：我在97年4
    月13日晚上看到報紙求職廣告後，立刻打電話去應徵，並應
    對方要求交付我兒子李智印前開郵局存摺、提款卡、密碼，
    但後來對方卻一直拖延我工作日期，所以我就在同月16日下
    午辦理語音掛失，我並沒有幫助詐欺集團的行為等語。經查
    ：
  (一)被告確有於97年4 月13日晚間11時餘時，在屏東火車站附近
    ，將其子李智印所申辦之前開帳號00000000000000號帳戶之
    存摺、提款卡及密碼交付予某成年男子之情，業據被告於警
    詢、偵查、原審及本院審理時坦認在卷（見警卷第1 至3 頁
    、偵卷第5 至6 頁、原審卷第79至81頁、本院卷第54頁），
    並有該帳戶立帳申請書1 份存卷足參（見警卷第26頁）。又
    證人即被害人乙○○於97年4 月10日下午，因陸續接獲自稱
    臺北松山分局警官及臺北地檢署書記官者來電，表示其帳戶
    遭詐騙集團成員作為人頭戶使用，須先將錢匯入指示帳戶以
    清查來源，待確認沒問題後，即會將錢匯回云云，致乙○○
    陷於錯誤，而於97年4 月15日10時25分許，依指示匯款2 萬
    元至李智印上開帳戶內等情，亦經證人乙○○於警詢證述綦
    詳（見警卷第6 至7 頁），並有中華郵政股份有限公司屏東
    郵局97年9 月9 日屏營字第0975002534號函附之李智印前揭
    帳號00000000000000號帳戶之歷史交易清單1 紙在卷可稽（
    見原審卷第48之2 頁）。是此等部分之事實，足堪認定。
  (二)被告確有將其子李智印前揭郵局帳戶存摺、提款卡及密碼交
    付予不詳之人；而證人乙○○經詐騙之款項，亦確實匯入李
    智印前開帳戶內，固經認明如上。惟前開帳戶確係於97年4
    月16日經辦理語音掛失後，始經列為警示帳戶之情，亦有前
    開中華郵政股份有限公司屏東郵局97年9 月9 日屏營字第09
    75002534號函暨所附之李智印前揭帳號00000000000000號帳
    戶之歷史交易清單在卷可稽（見原審卷第48之1 至48之2 頁
    ）；而核與被告所稱：我在97年4 月16日下午3 時30分許先
    語音掛失，後來去郵局辦理新存摺時，郵局人員說該帳戶是
    警示帳戶等語（見偵卷第5 至6 頁、本院卷第40頁），大致
    符合。參以被告所持用之門號0000000000號行動電話，自97
    年4 月13日19時許起至同月16日14時許止，確有與報載求職
    之門號0000000000號應徵電話通聯之紀錄，亦有報紙求職廣
    告2 份，及該應徵電話之雙向通聯查詢資料附卷可佐（見警
    卷第30頁，原審卷第57頁、第59至69頁）。是堪認被告辯稱
    ：伊以電話聯絡應徵工作，而交付帳戶後仍多次與對方聯絡
    何時起工作，但因對方一直拖延伊工作日期，伊覺得有問題
    ，所以在97年4 月16日下午就去辦理語音掛失等語，應非子
    虛。
  (三)本院復參酌現今經濟景氣不佳，一般人求職已然不易，此為
    眾所週知之事，而被告前又因偽造文書案件，經法院判處有
    期徒刑4 年確定在案，甫於97年4 月9 日假釋出監（此有臺
    灣高等法院被告前案紀錄表可憑），依諸常理，被告之求職
    過程較之一般人將更為艱辛，則其為求順利覓得工作，因之
    不慎受騙交付存摺等物，並非不可想像；再者，如被告確係
    為幫助詐欺集團而交付（出賣、出租）前開帳戶資料，衡情
    其當無甘冒暴露己身犯行之風險，而一再與詐騙集團成員連
    絡之理，乃被告於交付前開存摺等物後，仍數度與拿取其存
    摺等物者連絡，則被告辯稱：係因求職之故始交付該存摺等
    物，仍因對方一再拖延其開始工作時間，其察覺有異始掛失
    該帳戶等語，應屬可採。
  (四)綜上，被告雖有將其子李智印前開郵局帳戶存摺、提款卡及
    密碼等物交付予某不詳男子，致詐騙集團得以利用該帳戶，
    取得被害人乙○○所匯入之2 萬元，惟被告既係因為求職順
    利，經詐騙始交付該物，則其實無幫助詐騙集團詐欺乙○○
    之直接或間接故意，殆可認定。此外，本院復查無其他積極
    證據足以證明被告有何幫助詐欺取財犯行，其犯罪自屬不能
    證明，依諸前揭刑事訴訟法第301 第1 項之規定，自應為被
    告無罪之諭知。
六、原審因而為被告無罪之判決，核無不合。檢察官上訴仍執前
    開情詞，指摘原判決不當，為無理由，應予駁回。
據上論結，爰依刑事訴訟法第368 條，判決如主文。
本案經檢察官張金塗到庭執行職務。
中    華    民    國    98    年    3     月    11    日
                  刑事第一庭    審判長法  官  翁慶珍
                                      法  官  莊崑山
                                      法  官  徐美麗
以上正本證明與原本無異。
不得上訴。
中    華    民    國    98    年    3     月    11    日
                                      書記官  賴梅琴


司法院資訊處製作；財團法人民間司法改革基金會備份。
